【裁判字號】    99,再,22
【裁判日期】    991129
【裁判案由】    土地所有權移轉登記
【裁判全文】
臺灣高等法院臺中分院民事裁定            99年度再字第22號
再審聲請人  廖誌錦
再審相對人  廖  高
            廖誌銘
            廖銘銓  南投縣南投.
上列當事人間因請求土地所有權移轉登記事件，再審聲請人對於
本院99年度再字第4號確定裁定，聲請再審，本院裁定如下：
    主  文
再審之聲請駁回。
再審聲請費用由再審聲請人負擔。
    理  由
一、再審聲請人主張：依大法官釋字第177、185、188號之解釋
    、及民事訴訟法第496條第1項及第497條之規定，若確定判
    決基礎有重大瑕疵而有違背公平正義者，當事人得對確定判
    決提起再審。本件再審相對人廖誌銘、廖銘銓無權佔有坐落
    中寮鄉鄉○○段351、348地號耕地並擅自分割私吞。再審聲
    請人為訴外人廖春長承領自耕農地，唯一指定繼承人，廖春
    長、廖有福與廖李學、再審相對人廖誌銘公同共有出租私有
    耕地於中寮鄉鄉○○段351、348地號耕地乙筆，廖春長自耕
    農地所有權狀，廖有福、廖李學、廖誌銘等三人僅有持分，
    並無農地所有權狀，自不得出租該農地或自任耕作。系爭土
    地僅再審聲請人有繼承權，廖李學、廖誌銘、廖銘銓並非廖
    春長之繼承人，乃其等於64年間盜領印鑑及戶籍謄本，偽造
    變造其證件以得登記系爭農地之持分，擅自強盜侵奪並分割
    私吞該耕地及侵害再審聲請人繼承權，嗣經政府強制徵收，
    致再審聲請人受有嚴重損害自明，再審相對人前開行為顯違
    土地法第30條第209條、農業發展條例第30條、釋字第115號
    、及民法第759條、第71條之規定，自應無效。次按繼承回
    復請求權，原係包括請求確認繼承人資格，及回復繼承標的
    之一切權利，此項請求權如因時效完成而消滅，其原有繼承
    權即已全部喪失，自應由表見繼承人取得其繼承權（最高法
    院40年台上字第730號判例意旨參照），揆諸前開規定，再
    審聲請人自得依民法第179條之規定，請求再審相對人回復
    繼承權及除去妨害繼承權，並歸還其所受之利益，故再審相
    對人廖誌銘應賠償之損害補償款為454萬7200元，廖銘銓應
    賠償之損害補償款為129萬9200元，廖高應賠償之損害補償
    款為224萬6400元，本院原確定裁定未能保護再審聲請人之
    權益，自有適用法規顯有錯誤之違法，亦與釋字第185號之
    解釋有違云云。
二、按提起再審之訴或聲請再審，均應表明再審理由及關於再審
    理由並遵守不變期間之證據，此為必須具備之程式，此觀民
    事訴訟法第501條第1項第4款、第507條規定自明。所謂表明
    再審理由，必須指明確定裁定有如何合於法定再審事由之具
    體情事，始為相當；倘僅泛言有何條款之再審事由，而無具
    體情事者，尚難謂已合法表明再審理由。如未表明再審理由
    ，法院無庸命其補正。經查，再審聲請人對本院99年度再字
    第4號確定裁定以有民事訴訟法第496條第1項第1款、第9款
    所定事由，對之聲請再審部分，核其聲請狀內表明之再審理
    由，無非說明其對於前本院94年度上字第29號事件訴訟程序
    確定裁判不服之理由，對於上開99年度再字第4號確定裁定
    究有如何合於民事訴訟法第496條第1項第1款、第9款規定之
    具體情事，則未據敘明，其此部分之聲請，洵非合法。
三、據上論結，依民事訴訟法第502條第1項、第95條、第78條，
    裁定如主文。
中    華    民    國    99    年    11    月    29    日
                民事第四庭    審判長法  官  陳蘇宗
                                    法  官  吳美蒼
                                    法  官  林欽章
以上正本係照原本作成。
如不服本裁定應於裁定送達後10日內向本院提出抗告理由狀（須
按他造人數附具繕本），並繳納抗告裁判費新台幣1,000元。
                                    書記官  蔡嘉萍
中    華    民    國    99    年    11    月    30    日
                                                      Ｓ

司法院資訊處製作；財團法人民間司法改革基金會備份。
